【裁判字號】    92,上易,1096
【裁判日期】    920522
【裁判案由】    偽造文書
【裁判全文】
臺灣高等法院刑事判決                          九十二年度上易字第一０九六號
    上  訴  人  臺灣桃園地方法院檢察署檢察官
    被      告  甲○○
右列上訴人因被告偽造文書案件，不服臺灣桃園地方法院九十一年度易字第一五九四
號，中華民國九十二年三月四日第一審判決（起訴案號：臺灣桃園地方法院檢察署九
十年度偵字第一二八０四號）提起上訴，本院判決如左：
    主  文
上訴駁回。
    理  由
一、公訴意旨略以：被告甲○○（另逃亡案件業經國防部北部地方軍事法院桃園分院
    判決有期徒刑十月確定，並已執行完畢）曾因違反麻醉藥品管理條例案件，於民
    國八十七年三月二十七日，經臺灣桃園地方法院八十六年度易字第四三二二號判
    處有期徒刑六月，於八十七年五月二十二日易科罰金執行完畢。猶不知悔悟，利
    用原為陸軍裝甲第五四二旅裝步第一營營部連一兵（下稱陸軍裝甲第五四二旅）
    ，於八十九年九月三十日起，奉派至國軍新竹醫院擔任住院病患洪尚維看護勤務
    ，並依規定於每日以電話向連上安全士官回報看護狀況之便，明知洪尚維（另案
    偵辦中）已病癒，應於同年十月六日十四時許，返回營部，竟與洪尚維二人基於
    共同犯意之聯絡，於同月九日起，連續以電話謊報偽稱因洪尚維於國軍松山醫院
    留院觀察，仍在執行看護勤務之安全回報，使安全士官登載於陸軍裝甲第五四二
    旅之安全士官簿，足以生損害於陸軍裝甲第五四二旅之正確性，並使安全士官將
    該安全士官簿交由該連連長林家全上尉審閱，嗣因該連連長查覺有異，而於同年
    十月二十四日九時許，令該連輔導長陳大鈞少尉至國軍松山醫院查核，始知上情
    ，因認被告涉有刑法第二百十六條、第二百十四條之使公務員登載不實罪嫌等語
    。
二、按案件曾經判決確定者，應諭知免訴之判決，刑事訴訟法第三百零二條第一款定
    有明文，又牽連犯之一部分既經判決確定，其效力即及於其他部分，關於其他部
    分之另一公訴，自應諭知免訴（最高法院三十二年非字第四六號判例意旨參照）
    。
三、查被告自八十九年九月三十日起，經當時連長王國信之指派至國軍新竹醫院擔任
    潛逃不歸，並於同年十月六日至二十三日期間，每日以電話向該連安全士官安全
    回報，謊稱洪尚維仍在醫院留院觀察，使該安全士官將該不實事項登載於安全士
    官簿之事實，由陸軍裝甲第五四二旅司令部函送國防部北部地方軍事法院桃園分
    院檢察署偵查後，認被告所為係犯陸海空軍刑法第九十三條第三款「無故離營」
    罪嫌及刑法第二百十四條之使公務員登載不實罪嫌，並以上開二罪有方法、目的
    之牽連關係，而於九十年一月四日以（九０）園偵訴字第００一號提起公訴。嗣
    經國防部北部地方軍事法院桃園分院（下稱軍事法院）審理後，認為被告所犯使
    公務員登載不實罪部分與無故離營罪部分並無方法、目的之牽連關係，而於九十
    年五月二十一日以九十年桃判字第一０二號判決被告無故離營部分有期徒刑十月
    ，另所犯使公務員登載不實罪部分，因國家安全法第八條第二項但書規定，該軍
    事法院並無審判權，而諭知不受理之判決，並移送臺灣桃園地方法院檢察署續行
    偵辦後起訴，該判決並於九十年七月二十六日確定在案（下稱前案），有前開起
    訴書、前案判決書及國防部北部地方軍事法院桃園分院檢察署八十九年十月三十
    一日園檢乙字第一二五號卷、國防部北部地方軍事法院桃園分院九十年一月五日
    桃審字第００四號卷影本在卷可稽。惟被告於八十九年九月間，服役於陸軍第五
    四二旅裝步第一營營部連一兵，於同年九月三十日起受該連連長王國信指派至國
    軍新竹醫院擔任住院病患洪尚維看護勤務，依規定洪尚維應於同年十月六日出院
    後返回部隊。而被告於八十九年十月六日因無心返回部隊，即與洪尚維基於逃亡
    之犯意聯絡，未依規定時間返回部隊等情，業據被告於上開軍事法院調查時供稱
    ：「（何時起意逃亡？）十月六日，洪尚維出院當天」等語（見國防部北部地方
    軍事法院桃園分院九十年三月二十七日調查筆錄）屬實，並有國軍新竹醫院寄醫
    出院人員歸隊通知單在卷為憑（見國防部北部地方軍事法院桃園分院檢察署偵查
    卷）。再被告應於擔任看護期間每日向該連之安全士官安全回報，亦據證人即當
    時擔任該連連長之王國信於軍事法院證稱：「因為當時我要下任連長職務，業務
    很多，所以我告訴甲○○於九十年九月三十日開始擔任看護時，每天電話給安全
    士官做安全回報，再由安全士官給我回報，．．．」等語（見軍事法院九十年三
    月六日調查筆錄）明確，核與被告於原審調查時供稱：「（有無規定說每天打電
    話回去？）有，有要求說每天要安全回報」等語（見原審卷第五六頁）相符。足
    見被告連長王國信係要被告每天打電話安全回報，藉以查核被告與洪尚維之動態
    。而被告於軍事檢察官偵訊時供稱：「我必須每天向連上回報洪員（洪尚維）狀
    況，才能達到放假目的，否則連上會起疑」等語（見上開軍事法院檢察署軍事檢
    察官八十九年十一月八日偵查筆錄）。則被告於八十九年十月六日逃亡時，係以
    打電話向安全士官回報，藉以逃亡；而於逃亡後，至同年月二十三日間，仍每天
    打電話向連上安全士官為安全回報，目的亦在部隊未能發覺被告業已逃亡，以利
    繼續逃亡。足見被告使公務員登載不實之罪與無故離營之逃亡罪間，確有方法、
    結果之牽連關係，自屬牽連犯裁判上一罪。軍事法院就被告所犯使公務員登載不
    實之罪嫌為不受理之判決，公訴人並就該部分向原審重行起訴，尚有未洽。被告
    所犯無故離營之逃亡罪部分，既經軍事法院判處有期徒刑十月確定，犯罪一部事
    實已經判決確定，為該判決效力所及。原審因而諭知免訴判決，經核並無違誤。
四、公訴人上訴以：（一）刑法上之牽連犯係指被告所犯數罪間，客觀上須有方法與
    目的不可分離之直接密切關係，主觀上須有預使牽連意思而言，又無故離營之逃
    亡罪為狀態犯，應為逃亡時起，犯罪即告成立。（二）本件被告於八十九年十月
    六日十四時許，應返營報到，竟未遵時返營，其逃亡犯罪行為已告成立，被告事
    後為掩飾逃亡犯行，以電話謊報仍擔任看護工作，而使安全士官登載於所掌之交
    接登記簿之登載公文書之不實犯行，應與「已完成」之逃亡犯行間，在客觀上不
    具有方法與目的不可分離性，且主觀上並無預使牽連關係，原審認兩罪間為牽連
    犯，認事用法，應有違誤。
五、惟被告於八十九年十月六日決定逃亡時，係以電話虛報看護之手段，藉以達成逃
    亡目的。被告主觀上本有以虛報看護為逃亡手段，客觀上亦有方法結果之關係。
    而被告於逃亡後，至同年月二十三日返回部隊期間，為能繼續逃亡，每日仍均以
    不實電話回報，被告使公務員登載不實之行為顯係被告逃亡罪之結果（最高法院
    二十九年上字第一五六二號判例參照），益見被告所犯二罪間，確有方法、結果
    之牽連犯裁判上一罪關係。足見公訴人上訴，為無理由，應予駁回，並不經言詞
    辯論為之。
據上論斷，應依刑事訴訟法第三百六十八條、第三百七十二條，判決如主文。
中      華      民      國    九十二    年      五      月    二十二    日
                                臺灣高等法院刑事第十四庭
                                    審判長法  官  陳  祐  輔
                                          法  官  洪  昌  宏
                                          法  官  陳  國  文
右正本證明與原本無異。
不得上訴。
                                          書記官  蔡  棟  樑
中      華      民      國    九十二    年      五      月    二十二    日


司法院資訊處製作；財團法人民間司法改革基金會備份。
